【裁判字號】    98,簡上,85
【裁判日期】    980402
【裁判案由】    傷害
【裁判全文】
臺灣高雄地方法院刑事判決              98年度簡上字第85號
上  訴  人
即  被  告  乙○○
上列上訴人因傷害等案件，不服本院高雄簡易庭中華民國97年12
月30日97年度審簡字第5585號所為第一審判決（聲請簡易判決處
刑書案號：97年度偵字第18078 號）提起上訴，本院管轄之第二
審合議庭判決如下：
    主  文
上訴駁回。
    事  實
一、乙○○於民國97年6 月24日15時許，在高雄市前鎮區調解委
    員會，因冷氣漏水賠償問題與甲○○發生口角，詎乙○○見
    甲○○不加理采，逕自離去，竟基於傷害之犯意，自腰部拔
    出自備之金合利鋼刀（屬於摺疊式尖刀，下稱鋼刀）1 把，
    趁甲○○轉身不注意之際，朝甲○○之左背部猛刺1 刀，致
    甲○○受有左背穿刺傷約3 公分之傷害，嗣警到場處理，當
    場扣得乙○○所有之鋼刀（含皮套）1 把，而得悉上情。
二、案經甲○○訴由高雄市政府警察局前鎮分局報告臺灣高雄地
    方法院檢察署檢察官偵查並聲請簡易判決處刑。
    理  由
一、有關證據能力之說明：
    本件證人即被害人甲○○於警詢及偵查中、證人林萬順於警
    詢時所為之陳述，為被告以外之人，於審判外之言詞陳述；
    卷附甲○○提出之高雄市立民生醫院診斷證明書，為被告以
    外之人於審判外之言詞陳述；檢察官及被告於本院最後一次
    審理中，均同意作為證據。本院審酌證人甲○○於警詢及偵
    查中，係證述遭受被告持刀刺傷之情形；證人林萬順於警詢
    時，係證述被告於案發前與甲○○曾進行調解之情形，此部
    分均為被告所肯認；證人甲○○於偵查中所言，亦給予被告
    對質之機會；就證人2 人所為陳述之外部附隨之環境或條件
    ，即當時陳述時之偵查筆錄製作之原因、過程及其功能等加
    以觀察其信用性，並無顯不可信之情況；又被害人甲○○於
    本案提出之上開診斷證明書，自外部觀之，乃醫師基於專業
    知識所作成，且未敘述本件案發經過等事實，僅就其觀察所
    得之傷勢作成紀錄，具有相當之中立性。本院審酌上開言詞
    及書面陳述，作成時之情況正常，且與本案相關之待證事實
    具有關聯性，認適當作為證據，依刑事訴訟法第159 條之5
    第1 項之規定，認均具有證據能力。
二、認定犯罪事實所憑之證據及理由：
(一)訊據被告乙○○坦承於上開時、地，與被害人甲○○發生口
    角，並持上開鋼刀刺傷被害人背部左肩部位，並造成被害人
    受有上開傷害之事實；惟矢口否認有何傷害犯行，並於本院
    審理中辯稱：本件被害人說謊，我不是從他後面刺傷他，當
    時他要衝過來，旁邊有人說他手上持刀，我當時從腰間拿折
    疊刀出來要嚇他，他把我抱住，因他力道很大，我很痛才不
    小心用刀子揮刺傷他；另稱我當時拿刀高舉時，被害人要搶
    我的刀子，第一次沒有搶到，他左手抱住我，並勒住我的脖
    子，在拉扯時，我的刀伸到他身後，不小心刀子才揮到他的
    左手臂云云（本院卷第17、31頁）。經查：
１、本件證人即調解委員林萬順於警詢證稱：97年6 月24日15時
    10分在高雄市前鎮區調解委員會，乙○○與甲○○因冷氣漏
    水糾紛進行調解，乙○○提出2 點訴求，要求甲○○賠償新
    台幣（下同）5 萬7 千元及改用分離式冷氣，甲○○認為不
    合理，就發脾氣拍桌抗議，當時我看氣氛不對，就宣布調解
    不成立，散會後2 人離開，我回辦公室休息，過一會兒我聽
    到電梯口有爭執聲，後來發生什麼事情，我不在場，也不了
    解等語（偵卷第44、45頁）；是本件案發前，被告乙○○與
    被害人甲○○確因上開冷氣漏水糾紛進行調解，且雙方已發
    生口角爭執甚明。
２、證人即被害人甲○○於警詢證稱：在調解委員會辦公室時，
    被告要求我賠償5 萬多元，我認為冷氣漏水問題不是我造成
    ，根本沒有賠償的問題，就跟調解委員說不用調解了，我跟
    被告走出辦公室時，被告故意用肩膀撞我，我不理他，逕行
    走到3 樓樓梯口要下樓離開時，他從我背後追上來出拳打我
    ，我用手擋開，之後看到他從腰際拔出刀子，向我揮砍好幾
    次，我看他持刀，因為害怕想趕快離開，轉身要下樓梯時，
    被告從我後面刺了一刀，之後用左手勒住我脖子，右手持刀
    揮舞，旁人將他拉開後，我才感覺背後濕濕的會痛，過一會
    兒，警察就來到現場等語（偵卷第10頁）；復於偵查中證稱
    ：我受傷的部位是左後背，我住院約一星期等語（偵卷第35
    頁）；又被害人受傷後，於當日即前往高雄市立民生醫院就
    診治療，經診斷受有左背穿刺傷約3 公分之傷害等情，有該
    醫院診斷證明書1 紙在卷可稽（偵卷第22頁）。是被害人證
    述被告係持刀方式攻擊被害人，並造成被害人受有上開傷害
    等情，自堪採信。
３、被告於本院審理中雖辯稱：當時被害人衝過來，旁邊有人說
    他手上持刀，我當時從腰間拿折疊刀出來要嚇他，我拿刀出
    來高舉時，被害人要搶我的刀子，他左手抱住我，並勒住我
    的脖子，在拉扯時，我的刀伸到他身後，不小心刀子才揮到
    他的左手臂云云（本院卷第17、31頁）。惟查：
(１)被告業於警詢供稱：本件在調解時，被害人當場辱罵我，後
    來調解不成立，我們離去後，被害人用肩膀撞我，及徒手打
    傷我，我要防衛才拿出尖刀，我平日都會帶著尖刀，繫在右
    側腰際的皮帶上，尖刀是朋友送我的等語（偵卷第7 、8 頁
    ）；復於偵查中陳稱：我有拿刀刺傷被害人，那是因為調解
    過程中，我們處的不快樂，所以我忍不住傷害他，我原本想
    刺傷他背部等語（偵卷第35頁）。
(２)從被告上揭警詢及偵查中之供述得知，被告拔出上開鋼刀刺
    傷被害人之動機，係因被害人不願意進行調解，且2 人於調
    解程序中發生口角爭執，被告係處於盛怒之下，復見被害人
    逕行離去，遂自腰間之皮套內抽出鋼刀，而故意朝被害人之
    背部揮刺甚明；是被告於本院審理中辯稱本件係雙方拉扯時
    ，被告係不小心刺傷被害人等詞，顯不足採。
(二)綜上所述，本件事證明確，被告傷害犯行應堪認定。
三、論罪及科刑:
    核被告乙○○所為，係犯刑法第277 條第1 項之傷害罪。本
    件審酌被告僅因調解細故，即持刀刺傷被害人；且於本院審
    理中，猶否認傷害犯行，供詞亦避重就輕，顯見犯後態度不
    佳；另斟酌被告傷害之手段，係以尖銳鋼刀刺傷被害人之背
    部1 次，被害人所受傷害之程度非輕，且迄未與被害人和解
    等一切情狀，爰量處被告有期徒刑4 月；另考量被告現係無
    業，且家庭經濟狀況貧寒等情（見被告警詢筆錄），並諭知
    以新臺幣1 千元折算1 日之易科罰金折算標準，以示懲儆。
    至扣案之金合利鋼刀（含皮套）1 支，為被告所有，供犯罪
    所用之物，業據被告供承在卷，應依刑法第38條第1 項第2
    款之規定，宣告沒收。
四、被告不服原審判決，具狀提起上訴，其上訴意旨係以：本件
    係告訴人（即被害人）於進行調解中，以台語「幹你娘」穢
    語辱罵被告，嗣調解結束，雙方在樓梯間以手互相推擠，被
    害人先咬住被告左手，被告因疼痛難耐，方以鋼刀防衛，並
    不慎於拉扯中刺到被害人的背部，被告已另對被害人提出公
    然侮辱及傷害之刑事告訴，由臺灣高雄地方法院檢察署檢察
    官偵辦中（案號：97年度偵字第31525 號）；本件被害人索
    價太高，而無法達成和解，況被害人亦應扣除對於被告公然
    侮辱及傷害被告之賠償費用，始稱允當。本件原審認定之犯
    罪事實有誤，被告係成立過失傷害行為，請另為輕法判決，
    並為緩刑之宣告。然查：
(一)本件被告對被害人提出公然侮辱及傷害之刑事告訴，業經檢
    察官以97年度偵字第31525 號為不起訴處分確定，在不起訴
    處分書在卷可稽；另依上揭被害人於警詢及偵查中之證述，
    及被告警詢及偵查中之供述得知，本件被告拔出上開鋼刀刺
    傷被害人之動機，係因被害人不願意進行調解，復見被害人
    逕行離去，遂自腰間之皮套內抽出鋼刀，而故意朝被害人之
    背部揮刺；參以被告與被害人當時2 人相距甚近，被告於偵
    查中亦供稱原本想刺傷被害人之背部等詞（偵卷第35頁）；
    是被告上訴辯稱其係出於防衛權之行使，且僅揮一刀，並無
    傷害之故意，其係過失傷害等語，顯不足採。
(二)原審考量被告犯罪之動機、目的、無犯罪紀錄之素行；另斟
    酌被告傷害之手段，被害人所受傷害之程度非輕，且迄未與
    被害人和解等一切情狀，量處被告有期徒刑4 月，並諭知以
    新臺幣1 千元折算1 日之易科罰金折算標準，堪認允當。綜
    上，本件被告上訴指摘原審判決不當，為無理由，應予駁回
    。至檢察官上訴部分，因已逾越上訴期間，業經原審於98年
    2 月27日以97年度審簡字第5585號裁定駁回上訴，有原審裁
    定附卷可查，末此敘明。
五、據上論斷，應依刑事訴訟法第455 條之1 第1 項、第3 項、
    第368 條，判決如主文。
本案經檢察官黃子宜到庭執行職務。
中    華    民    國    98    年    4     月    2     日
                  刑事第十二庭  審判長法  官   黃建榮
                                      法  官   楊珮瑛
                                      法  官   蘇揚旭
以上正本證明與原本無異。
不得上訴。
中    華    民    國    98    年    4     月    2     日
                                      書記官   莊正彬


司法院資訊處製作；財團法人民間司法改革基金會備份。
